臺灣高雄地方法院刑事判決
110年度審交訴字第212號
公  訴  人  臺灣高雄地方法院檢察署
被      告  戴建國





上列被告因公共危險等案件，經檢察官提起公訴（110年度偵緝
字第812號、第813號），因被告於準備程序進行中，就被訴事實
為有罪之陳述，經受命法官告知簡式審判程序之旨，並聽取被告
與公訴人之意見後，由本院合議庭裁定由受命法官獨任依簡式審
判程序審理，判決如下：
    主  文
戴建國犯肇事致人傷害逃逸罪，處有期徒刑柒月。又犯肇事致人
傷害逃逸罪，處有期徒刑柒月。應執行有期徒刑拾月。
    事  實
一、戴建國分別為下列行為：
　㈠戴建國於民國109年9月30日晚間10時40分許，駕駛車牌號碼0
    00-0000號自用小客車，沿高雄市大寮區鳳屏二路由西往東
    方向行駛，行經鳳屏二路與鳳屏二路94巷路口，欲右轉進入
    鳳屏二路94巷時，本應注意轉彎車應讓直行車先行，而依當
    時天候晴、夜間有照明、柏油路面乾燥、無缺陷、無障礙物
    、視距良好等情，並無不能注意之情事，竟疏未注意即貿然
    右轉，適有賴子祿騎乘車牌號碼000-0000號普通重型機車附
    載李尚恩，沿鳳屏二路由西往東方向慢車道直行至上開路口
    ，兩車因此發生碰撞，致賴子錄、李尚恩均人車倒地，賴子
    祿受有左臉、左肩、左手、左膝、左腰、右膝挫擦傷等傷害
    ，李尚恩受有下巴痛、左手肘及右手肘擦挫傷、左膝裂傷手
    術縫合9針、右手第1指擦挫傷等傷害(戴建國涉犯過失傷害
    賴子祿、李尚恩部分，業據賴子祿、李尚恩撤回告訴，另為
    不受理判決)。詎戴建國於肇事後下車查看，聽聞李尚恩呼
    喊「幫我報警叫救護車」，明知其駕駛前揭自用小客車肇事
    致人受傷，竟未停留現場協助救治傷患或配合調查，即基於
    肇事逃逸之犯意，逕自駕駛上開自用小客車逃離現場。嗣員
    警據報到場處理後，始循線查悉上情。
　㈡於109年10月13日晚間7時13分許，駕駛車牌號碼000-0000號
    自用小客車，自高雄市○○區○○○路000○00號前路肩，由南往
    北方向起駛，欲駛入快車道時，本應讓行進中車輛先行，隨
    時採取必要之安全措施，而依當時天候晴、夜間有照明、柏
    油路面乾燥、無缺陷、無障礙物、視距良好等情狀，並無不
    能注意之情事，竟疏未注意即貿然起駛並駛入快車道，適有
    呂宛玲騎乘車牌號碼000-000號普通重型機車，沿鼓山三路
    由南往北方向快車道直行至該處，兩車因此發生碰撞，致呂
    宛玲人車倒地，受有肢體多處擦挫傷、腹部鈍傷、左肘、左
    大腿、右膝及右足多處挫擦傷等傷害(戴建國涉犯過失傷害
    呂宛玲部分，業據呂宛玲撤回告訴，另為不受理判決)。詎
    戴建國於肇事後，明知其駕駛前揭自用小客車肇事致人受傷
    ，竟未停留現場協助救治傷患或配合調查，即基於肇事逃逸
    之犯意，逕自駕駛上開自用小客車逃離現場。嗣員警據報到
    場處理後，始循線查悉上情。
二、案經賴子錄、李尚恩訴由高雄市政府警察局林園分局、呂宛
    玲訴由高雄市政府警察局鼓山分局報告臺灣高雄地方檢察署
    檢察官偵查起訴。
    理  由
一、程序方面：
    本件被告戴建國所犯均係死刑、無期徒刑、最輕本刑為3年
    以上有期徒刑以外之罪，其於準備程序進行中就被訴事實為
    有罪之陳述，經受命法官告知簡式審判程序之旨，並聽取當
    事人之意見後，本院合議庭認無不得或不宜改依簡式審判程
    序進行之情形，爰依刑事訴訟法第273條之1第1項規定，裁
    定由受命法官獨任進行簡式審判程序。又本件所引屬於審判
    外陳述之傳聞證據，依同法第273條之2規定，不受第159條
    第1項關於傳聞法則規定之限制，依法有證據能力，合先敘
    明。
二、認定犯罪事實所憑之證據及其理由：
    上開犯罪事實，業據被告坦承不諱，核與證人即告訴人賴子
　  錄、李尚恩、呂宛玲、證人即另案被告禹文勝、姜國棟證述
　  相符，並有道路交通事故現場圖、道路交通事故調查報告表
    ㈠、㈡-1、道路交通事故照片相片黏貼紀錄表、疑似道路交通
    事故肇事逃逸追查表、道路交通事故初步分析研判表、公路
    監理電子閘門查詢結果、高雄市政府警察局舉發違反道路交
    通管理事件通知單、大東醫院診斷證明書、高雄醫學大學附
    設中和紀念醫院診斷證明書在卷可稽，足認被告前揭任意性
    自白與事實相符，堪予採信。從而，本案事證明確，被告上
    開犯行，均堪認定，應依法論科。
三、論罪科刑：
  ㈠新舊法比較：
  ⒈按「行為後法律有變更者，適用行為時之法律。但行為後之
    法律有利於行為人者，適用最有利於行為人之法律」，刑法
    第2條第1項定有明文。
  ⒉經查，被告行為後，刑法第185條之4規定於110年5月28日修
    正公布，並自同年月30日生效施行。修正前刑法第185條之4
    規定：「駕駛動力交通工具肇事，致人死傷而逃逸者，處1
    年以上7年以下有期徒刑。」；修正後則規定：「駕駛動力 
    交通工具發生交通事故，致人傷害而逃逸者，處6月以上5年
    以下有期徒刑；致人於死或重傷而逃逸者，處1年以上7年以
    下有期徒刑。犯前項之罪，駕駛人於發生交通事故致人死傷
    係無過失者，減輕或免除其刑。」，因本件告訴人3人所受
    傷害並非重傷，是經比較新舊法之結果，修正後刑法第185
    條之4第1項前段規定之法定刑為「6月以上5年以下有期徒刑
    」，顯較被告行為時刑法第185條之4規定之法定刑「1年以
    上7年以下有期徒刑」有利，爰依刑法第2條第1項但書之規
    定，適用修正後刑法第185條之4第1項前段之規定處斷。
　㈡罪名及罪數：
  ⒈核被告如事實欄一㈠、㈡所為，均係犯刑法第185條之4第1項前
    段之肇事致人傷害逃逸罪。又刑法第185條之4肇事逃逸罪名
    既經立法者置於刑法公共危險罪章之列，顯見其偏重於社會
    公共安全法益之保護，而與重在保護個人生命、身體安全之
    遺棄罪迥然有別，自不能以受傷或死亡人數之多寡計算罪數
    ；又刑法第185條之4肇事逃逸罪規定之構成要件為：「駕駛
    動力交通工具肇事，致人死傷而逃逸者」，其中在「逃逸」
    前之「駕駛動力交通工具肇事，致人死傷」雖亦是構成要件
    之一，但其僅係該罪之前提要件，實際上該肇事逃逸罪主要
    在於處罰「逃逸」行為，而非處罰肇事致人死傷之行為，因
    肇事致人死傷部分已經另有處罰規定，故若在逃逸行為上再
    就致人死傷部分評價，將會形成重複評價，故一個肇事而「
    逃逸」之行為，雖因肇事致生數人死傷，仍應僅論以一罪（
    參見臺灣高等法院暨所屬法院102年法律座談會刑事類提案
    第16號研討結果）。基此，被告駕車肇事致被害人賴子祿、
    李尚恩同時受傷，未等待警方到場處理，復未留下聯絡方式
    以便將來釐清事故責任，逕自駕車逃逸之行為，其所侵害者
    仍屬單一社會法益，而無依刑法第55條論以一行為觸犯數罪
    名之想像競合犯可言，附此敘明。
　⒉另如事實欄一㈠、㈡所示交通事故，被告分別有轉彎車未讓直
    行車先行、起駛未讓行進中車輛先行之過失，是本件自無刑
    法第185條之4第2項可減輕或免除其刑規定之適用，附此敘
    明。
　⒊被告所犯上開2罪，犯意各別，行為互殊，應予分論併罰。
　⒋又公訴意旨雖以被告於受徒刑之執行完畢後，5年內故意再犯
    本件有期徒刑以上之罪，為累犯等語。然檢察官未具體指出
    被告前案紀錄表以外之證明方法證明被告構成累犯之事實及
    其應加重其刑之事項（如被告之特別惡性及對刑罰反應力薄
    弱等節），依最高法院刑事大法庭110年度台上大字第5660
    號裁定意旨，本院毋庸依職權調查並為相關之認定，爰不依
    累犯規定加重其刑，本院認被告此部分前科素行僅須依刑法
    第57條第5款規定「犯罪行為人之品行」規定於量刑時予以
    審酌即可，附此敘明。
  ㈢刑罰裁量：
    爰以行為人之責任為基礎，審酌被告駕駛車輛未遵守道路交
    通規則，因而肇致本件交通事故致告訴人3人受有上揭傷害
    ，且於肇事後未將告訴人3人送醫或為其他必要救護行為即
    逕自離開現場，所為實有不該，惟念其犯後坦承犯行，且均
    已與告訴人3人調解成立，有本院調解筆錄、撤回告訴暨刑
    事陳述狀在卷可稽（見本院卷第67、71、83、85、157、183
    頁），犯後態度尚可，再審酌被告前於108年間，因施用毒
    品案件，經法院判處徒刑確定及執行完畢之前科素行（詳卷
    附臺灣高等法院被告前案紀錄表），兼衡其教育程度、經濟
    （涉個人隱私，詳卷）等一切情狀，分別量處如主文所示之
    刑，及定應執行刑如主文所示。
據上論斷，應依刑事訴訟法第273條之1第1項、第284條之1 、第
299條第1項前段，判決如主文。
本案經檢察官廖春源提起公訴，檢察官呂乾坤、陳宗吟到庭執行
職務。
中    華    民    國   111    年    10    月    28    日
                  刑事第五庭  法  官    陳銘珠
以上正本證明與原本無異。
如不服本判決應於收受送達後20日內向本院提出上訴書狀，並應
敘述具體理由；如未敘述上訴理由者，應於上訴期間屆滿後20日
內向本院補提理由書（均須按他造當事人之人數附繕本）「切勿
逕送上級法院」。
因疫情而遲誤不變期間，得向法院聲請回復原狀。
中    華    民    國   111    年    10    月    28    日
                              書記官    史華齡
附錄本案論罪科刑法條：
《中華民國刑法第185條之4》
駕駛動力交通工具發生交通事故，致人傷害而逃逸者，處六月以
上五年以下有期徒刑；致人於死或重傷而逃逸者，處一年以上七
年以下有期徒刑。
犯前項之罪，駕駛人於發生交通事故致人死傷係無過失者，減輕
或免除其刑。